【裁判字號】    97,交易,115
【裁判日期】    980804
【裁判案由】    過失傷害
【裁判全文】
臺灣臺南地方法院刑事判決             97年度交易字第115號
公  訴  人  臺灣臺南地方法院檢察署檢察官
被      告  丙○○
上列被告因過失重傷害案件，經檢察官提起公訴（97年度調偵字
398號），被告就犯罪事實為有罪之陳述，經本院裁定進行簡式
審判程序後，判決如下：
    主  文
丙○○因過失傷害致人重傷罪，處有期徒刑柒月。
    事  實
一、丙○○於民國96年11月27日晚上8時15分許，駕駛車牌號碼
    7523-GX號自小客車，沿臺南縣安定鄉中沙村台19線由南向
    北方向行駛，途經該村中崙49號前路口時，本應注意在遵行
    車道內行駛，而在劃有分向限制線之路段，不得駛入來車之
    車道，並隨時採取必要之安全措施，且依當時天候、路面狀
    況，並無不能注意之情況，竟未加以注意，因欲至對向加油
    站加油，遂貿然左轉跨越分向限制線，駛入對向北往南車道
    逆行，適乙○○騎乘車牌號碼695-BZA號重型機車，沿臺南
    縣安定鄉中沙村台19線由北往南方向行駛至該路段，突見丙
    ○○闖入車道而不及煞車，雙方因而發生擦撞，致乙○○人
    車倒地，受有頭部外傷併腦挫傷、右橈骨尺骨骨折、右側臂
    神經叢損傷、右側股骨閉鎖性骨折、右側髕骨開放性骨折、
    多處撕裂傷、下巴撕裂傷10公分等重傷害。丙○○於肇事後
    ，在未有偵查犯罪職務之機關或公務員發覺其為犯罪人前，
    即向處理本件車禍事故，尚不知肇事者為何人之臺南縣警察
    局善化分局員警供承其肇事犯罪，自首並接受裁判。
二、案經乙○○訴由臺南縣警察局善化分局報告臺灣臺南地方法
    院檢察署檢察官偵查起訴。
    理  由
一、本件被告丙○○所犯係死刑、無期徒刑、最輕本刑為3年以
    上有期徒刑以外之罪，其於準備程序中就被訴事實為有罪之
    陳述，經法官告知簡式審判程序之旨，並聽取公訴人及被告
    之意見後，經裁定進行簡式審判程序，合先敘明。
二、上揭事實，業據被告於本院審理時坦承不諱，並有證人即被
    害人乙○○分別於警詢中證述及偵查證述之情節可佐（警卷
    第7-10頁、偵查卷第4頁），及卷附道路交通事故現場圖、
    道路交通事故調查報告表（一）、（二）、現場照片14幀（
    見警卷第20-26頁）、被害人乙○○之財團法人奇美醫院96
    年12月21日診斷證明書（參警卷第14-15頁）在卷可徵，又
    被害人右上肢因神經叢損傷致其手臂已完全無活動乙節，有
    奇美醫院97年11月19日奇醫字第6256號及98年3月23日奇醫
    字第1517號函附病情摘要附卷可佐，足認被告上開自白與事
    實相符，堪可採信。
三、按駕駛人駕駛汽車，應遵守道路交通標誌、標線、號誌之指
    ，道路交通安全規則第90條定有明文。查被告丙○○領有普
    通小型車駕駛執照，有前開被告道路交通事故調查報告表（
    二）附卷可佐，被告對上述道路交通安全規定應知之甚稔，
    且依卷附之交通事故調查報告表（一）所載，本件肇事時天
    候晴、夜間有照明、柏油路面乾燥無缺陷、無障礙物，視距
    良好等情狀，則肇事當時並無不能注意之情事。是被告在主
    、客觀均無不能注意之情形下，竟疏未注意前開規定，未遵
    行車道行駛逆向斜穿至對向車道，以致發生前開車禍，被告
    駕駛行為有所過失，已甚明顯。且系爭交通事故經送請臺灣
    省南區車輛行車事故鑑定委員會鑑定結果，亦認：「一、丙
    ○○駕駛小客車，未遵行車道逆向斜穿，為肇事主因；二、
    乙○○無肇事因素。」，此有上開鑑定委員會鑑定意見書1
    份在卷可佐（本院卷第26頁）。又覆議鑑定委員會亦持相同
    鑑定意見，有鑑定委員會98年6月8日覆議字第0986202024號
    函在卷可參（本院卷第66頁），益證被告對於本件車禍之發
    生，有過失無訛。被告雖以其車門凹陷情形抗辯被害人有超
    速云云，惟查，系爭肇事路段速限為每小時50公里，苟以該
    時速行駛，參以被告逆向駛入被害人車道之車速相加，審酌
    被告車門些微凹陷損害情形（參警卷第24頁下方照片），尚
    難遽以認定被害人有何超速行為，另證人甲○○雖證稱：當
    時其坐在（被告）駕駛座的右邊，對方車速很快等語（見本
    院卷第28頁背面），惟質之如何判斷車速快，其稱我沒有親
    眼看到被害人車子是如何撞上的，我是從聲音想的，我近視
    有好幾百度，還有散光1、200度，我去檢查時，眼鏡行說我
    的眼鏡度數少100多度等語（同上卷第29頁），參酌證人僅
    是一般人，衡情根本無法僅籍由聲音判斷被害人乙○○當時
    之車速究竟為何，兼以證人亦未見乙○○車機車是如何撞上
    被告車門，是亦難以其上開證詞即謂被害人違規超速。
四、次查，被害人車禍後右上肢癱瘓，係屬身心障礙者，有上開
    診斷證明書及奇美醫院函附病情摘要表可憑（見本院卷16頁
    、第34之2頁），被害人一肢之機能既受嚴重減損，自屬重
    傷害無誤，顯見被害人所受之重傷害係因本件車禍所致。被
    告前開過失行為與上開被害人所受重傷害間，有相當因果關
    係甚明。綜上，本案事證明確，被告之過失致重傷犯行洵堪
    認定，應依法論科。
五、核被告丙○○所為，係犯刑法第284條第1項後段過失致重傷
    害罪。被告於肇事後，在未有偵查犯罪職務之機關或公務員
    發覺其為犯罪人前，即向處理本件道路交通事故，尚不知肇
    事者為何人之臺南縣善化分局察局車禍處理小組警員供承其
    肇事犯罪，自首並接受裁判等情，有臺南縣警察局善化分局
    交通事故肇事人自首情形紀錄表一紙在卷（詳本院卷第23頁
    ）足稽，爰依刑法第62條前段之規定減輕其刑。爰審酌被告
    並無刑案前科紀錄，有臺灣高等法院被告前案紀錄表在卷可
    按，堪認其品性尚佳，並審酌其生活狀況、高職畢業之智識
    程度，及被告駕車未能遵守道路交通安全規則，一時疏忽肇
    事致被害人乙○○受有上揭非輕之傷害，又被告迄今仍未能
    與被害人達成和解，暨被告犯罪後坦承犯行之態度等一切情
    狀，量處如主文所示之刑，以資懲儆。
六、據上論斷，應依刑事訴訟法第273條之1第1項、第299條第1
    項前段，刑法第284條第1項後段，刑法施行法第1條之1，判
    決如主文。
本案經檢察官周盟翔到庭執行職務。
中    華    民    國    98    年    8     月    4     日
                        交通法庭  法  官 廖建彥
以上正本證明與原本無異。
如不服本判決應於收受本判決後10日內向本院提出上訴書狀，並
應敘述具體理由。其未敘述上訴理由者，應於上訴期間屆滿後20
日內向本院補提理由書狀（均須按他造當事人之人數附繕本）「
切勿逕送上級法院」。
                                  書記官 吳揆滿
中    華    民    國    98    年    8     月    4     日
附錄本案論罪科刑法條全文：
中華民國刑法第284條
（過失傷害罪）
因過失傷害人者，處6月以下有期徒刑、拘役或5百元以下罰金，
致重傷者，處1年以下有期徒刑、拘役或5百元以下罰金。
從事業務之人，因業務上之過失傷害人者，處1年以下有期徒刑
、拘役或1千元以下罰金，致重傷者，處3年以下有期徒刑、拘役
或2千元以下罰金。


司法院資訊處製作；財團法人民間司法改革基金會備份。
